臺灣板橋地方法院交通案件裁定
原處分機關　交通部公路總局臺北區監理所
異　議　人
即受處分人　甲○○　男　三十六.
右異議人因違反道路交通管理處罰條例案件，不服交通部公路總局臺北區監理所民國
九十一年八月九日所為處分（案號：北監五字第裁四○－ＺＣ0000000、Ｄ0
0000000、Ｄ00000000號），聲明異議，本院裁定如左：
    主  文
原處分均撤銷，由原處分機關依法另為適當之處分。
    理  由
一、異議意旨略以伊至監理所辦理住所變更，方知上述罰單，並於民國九十一年提出
    申訴，伊從未接獲罰單通知書，以致於超過罰款期限，變成二倍，伊承認有上述
    三張罰單無誤等語。
二、按：
    (一)、汽車行駛於高速公路或設站管制之道路，而不遵管制之規定者，處汽車駕駛
        人新臺幣三千元以上六千元以下罰鍰。汽車駕駛人有左列各款所列條款之一
        者，除依原條款處罰鍰外，並予記點：一、有第三十三條、‧‧‧者，各記
        違規點數一點。‧‧。為道路交通管理處罰條例第三十三條條第一項、第六
        十三條第一項第一款所明定。
    (二)、汽車駕駛人，行經有燈光號誌管制之交岔路口闖紅燈者，處新臺幣一千八百
        元以上五千四百元以下罰鍰。汽車駕駛人有左列各款所列條款之一者，除依
        原條款處罰鍰外，並予記點：一、‧‧‧；二、‧‧；三、有‧‧、第五十
        三條或‧‧者，各記違規點數三點。為道路交通管理處罰條例第五十三條第
        一項、第六十三條第一項第三款所明定。
    (三)、汽車駕駛人，行車速度，超過規定之最高時速，‧‧‧者，處新臺幣一千二
        百元以上二千四百元以下罰鍰；‧‧。又汽車駕駛人有左列各款所列條款之
        一者，除依原條款處罰鍰外，並予記點：一、有‧‧‧、第四十條第一項、
        ‧‧者，各記違規點數一點。為道路交通管理處罰條例第四十條條第一項、
        第六十三條第一項第一款所明定。
三、經查異議人有下列交通違規行為：
    (一)、九十年六月二十九日十二時十一分許，駕駛車號：Ｐ七－一○六六號自用小
        客車，行經國道一號中山高速公路南向一五七公里處，因於限速九十公里之
        路段，時速一○三公里，超速十三公里行駛之違規事實，經內政部警政署國
        道公路警察局第三警察隊依科學儀器照相採證舉發，有該管公警局交字第Ｚ
        Ｃ0000000號舉發違反道路交通管理事件通知單暨舉發照片在卷可稽
        。
    (二)、九十年八月十六日十二時二十八分許，駕駛車號：Ｐ七－一○六六號自用小
        客車，駕車行經桃園縣境臺十五線三十六公里處，在有燈光號誌管制之交叉
        路口闖紅燈之違規事實，經桃園縣警察局交通隊依照相舉發，有桃警交相字
        第Ｄ00000000號舉發違反道路交通管理事件通知單暨舉發照片在卷
        可稽。
    (三)、九十年十一月十一日十時二十六分許，駕駛車號：Ｐ七－一○六六號自用小
        客車，行經桃園縣大溪鎮○○路、齋明街口處，因於限速六十公里路段，經
        雷達測速為七十三公里，超速十三公里行駛之違規事實，經桃園縣警察局交
        通隊依照相舉發，有桃警交相字第Ｄ00000000號舉發違反道路交通
        管理事件通知單暨舉發照片在卷可稽。
四、如上所述交通違規行為，均為異議人所是認，原處分機關，因據論罰，固非無見
    。然查：
    (一)、行政罰因以行政義務之違反，為其可罰性依據，於責任要件上無刑事制裁法
        律，以處罰故意犯為原則，處罰過失犯為例外理論之適用，亦未設類似刑法
        關於過失犯之處罰，以法律有明文規定者為限之法文，惟其處罰仍係對於違
        反行政義務之不法行為加以非難、制裁之內涵，自以行為人之行為出於故意
        或過失為必要；再者，應受行政罰之行為，僅須違反禁止規定或作為義務，
        而不以發生損害或危險為其要件者，推定為有過失，於行為人不能舉證證明
        自己無過失時，即應受處罰（司法院大法官會議釋字第二七五號解釋文宣示
        相同意旨，茲參照之），此為行政處分實質內涵之責任要件，固無疑問。
    (二)、如前所述舉發實情，已屬明確，為異議人所不否認。異議所爭執者，乃其並
        未收悉舉發單一情為由聲明異議，而異議人前述車輛車籍監理住址：臺北縣
        板橋市○○○街一二四巷六一之九號，迄今雖均未有變更，異議人亦自承未
        居住該住所已經六年有餘（見本院九十一年十月九日訊問筆錄）在卷，並經
        提出該仍屬有效之行車執照、國民身分證、駕駛執照相互核對無訛。然本院
        依職權函查以異議人前曾於九十年五月十六日陳報有臺北縣土城市○○街三
        十三號之地址，有原處分機關九十一年十月七日九一北監駕駛字第九一二二
        一二五號函以：查車號Ｐ七－一○六六於九十年五月一日於本所辦理過戶登
        記，另於九十年五月十六日新增通信地址（通信地址僅適用稅費單位寄發稅
        單）等情。是異議人有為陳報地址情事，應可確信。再者，如上原處分機關
        為裁處時，並未依據該陳報而踐行送達程序，進而，補足原舉發機關之送達
        瑕疵逕以加倍裁罰，自有欠當，因之，異議人已遂行此一變更住址作為義務
        ，應無疑問，不因，原處分機關函陳係適用稅費單位寄發稅單而否認異議人
        已經盡其舉證之義務，蓋所稱僅係行政機關相互間行政協調事宜，徵諸上揭
        ，異議人有前述申報，原舉發機關自應遂行原舉發機關送達瑕疵而為之補正
        後，方可依法加重裁罰。原處分既有如上疵議，應難維持，據上，本件異議
        為有理由，原處分應予撤銷，另諭由原處分機關依法另為適當處分。
據上論斷，應依道路交通案件處理辦法第二十條，裁定如主文。
中      華      民      國    九  十  一    年    十    月    十  一    日
                                      臺灣板橋地方法院交通法庭
                                            法  官  黎錦福
右正本證明與原本無異。
如不服本裁定，應於裁定送達後五日內向本院提出抗告狀。
                                            書記官  戴尚榮
中      華      民      國    九  十  一    年    十    月    十  五    日
